---
title: "Hitzemonitor"
project: 
    type: website

format: 
    dashboard:
        expandable: false
        scrolling: false
        orientation: rows
        nav-buttons: 
            - icon: "envelope"
              href: "mailto:matthias.schnetzer@akwien.at"
            - icon: "github"
              href: "https://github.com/mschnetzer"
            - icon: "bluesky"
              href: "https://bsky.app/profile/matschnetzer.bsky.social"
theme: 
    - solar
    - heat_dash.scss

---

```{r setup}
#| include: false
#| echo: false
#| message: false
#| warning: false
librarian::shelf(tidyverse,lubridate, httr, jsonlite, glue, scales, bslib, bsicons, quarto, gghighlight, rvest, janitor, stringi, countrycode, htmlwidgets, shiny, MetBrewer, plotly, crosstalk)
```

```{r data}
#| include: false
#| echo: false
#| message: false
#| warning: false

tempwien <- GET(glue::glue("https://dataset.api.hub.geosphere.at/v1/station/historical/klima-v2-1d?parameters=tlmax,tlmin,rr&start=1950-01-01&end={today()}&station_ids=105"))

url <- "https://en.wikipedia.org/wiki/List_of_weather_records#Highest_temperatures_ever_recorded"
raw <- data.frame()
records <- url |> 
  read_html() |> 
  html_nodes(xpath = '//*[@id="mw1A"]') |> 
  html_table(fill=TRUE) |> 
  nth(1)

rekorde <- records |> clean_names() |> 
  mutate(country = stri_extract_first_regex(country_region, "^[^\\(]+"),
         year = as.numeric(stri_extract_last_regex(date, "\\d{4}")),
         temp = as.numeric(stri_extract_first_regex(temperature, "[:graph:]+(?= ?)")),
         continent = fct_rev(ifelse(is.na(temp), country_region, NA))) |> 
  fill(continent) |>
  select(country,year,temp,continent, date) |> 
  mutate(continent = fct_recode(continent, "Afrika" = "Africa", "Antarktis" = "Antarctica", "Asien" = "Asia",
                              "Europa" = "Europe", "Nordamerika" = "North America", 
                              "Ozeanien" = "Oceania", "Südamerika" = "South America"),
        ccode = countrycode(country, origin = "country.name", destination = "iso3c")) |>
  drop_na() |> 
  filter(continent != "Antarktis")

```

## Row

```{r hitzetage}
data <- fromJSON(rawToChar(tempwien$content))

tmax <- map_dfc(data$features$properties$parameters$tlmax$data, ~ .x) |> 
  mutate(time = as.Date(data$timestamps)) |> 
  rename(tmax = `...1`) 

tmax_filter <- tmax |> 
  filter(month(time) < month(today()) |
    (month(time) == month(today()) & day(time) <= day(today()))
  )

findat <- tmax_filter |>
  filter(tmax >= 30) |>  count(year(time), .drop = FALSE) |> 
  rename(year = `year(time)`)

lasttmax <- findat |> slice_max(year, n = 1) |> pull(n)
avgtmax <- findat |> filter(year >= 1960, year <= 1990) |> summarise(avg = mean(n, na.rm = TRUE)) |> pull(avg)

value_box(
  theme = value_box_theme(bg = "#8e0808"),
  showcase = bsicons::bs_icon("sun"),
  title = "Hitzetage in Wien",
  value = scales::comma(lasttmax),
  p(glue::glue("{comma(lasttmax - avgtmax, accuracy = 1)} Tage {ifelse(lasttmax > avgtmax, 'mehr', 'weniger')} als Ø 1960-1990"))
)
```

```{r tropennächte}
data <- fromJSON(rawToChar(tempwien$content))

tmin <- map_dfc(data$features$properties$parameters$tlmin$data, ~ .x) |> 
  mutate(time = as.Date(data$timestamps)) |> 
  rename(tmin = `...1`) 

tmin_filter <- tmin |> 
  filter(month(time) < month(today()) |
    (month(time) == month(today()) & day(time) <= day(today()))
  )

findat <- tmin_filter |>
  filter(tmin >= 20) |>  count(year(time), .drop = FALSE) |> 
  rename(year = `year(time)`)

lasttmin <- findat |> slice_max(year, n = 1) |> pull(n)
avgtmin <- findat |> filter(year >= 1960, year <= 1990) |> summarise(avg = mean(n, na.rm = TRUE)) |> pull(avg)

value_box(
  theme = value_box_theme(bg = "#ba3f01"),
  showcase = bsicons::bs_icon("moon-stars"),
  title = "Tropennächte in Wien",
  value = scales::comma(lasttmin),
  p(glue::glue("{comma(lasttmin - avgtmin, accuracy = 1)} Nächte {ifelse(lasttmin > avgtmin, 'mehr', 'weniger')} als Ø 1960-1990"))
)
```

```{r atrekord}
atrekord <- rekorde |> 
  filter(country == "Austria") |> 
  mutate(date = as.Date(date, format = "%d %B %Y"))


value_box(
  theme = value_box_theme(bg = "#c57300"),
  showcase = bsicons::bs_icon("thermometer-sun"),
  title = "Extremwert in Österreich",
  value = scales::comma(atrekord$temp, suffix = "°C"),
  p(glue::glue("gemessen am {format(max(atrekord$date), '%d.%m.%Y')}"))
)
```

## Row {.fill}

### Column {width=55%}

::: {.card title="Globale Hitzerekorde<i class='bi bi-globe-europe-africa'></i>" .fill}

```{r rekorde}
rekplot <- rekorde |> 
  reframe(count = n(), countries = paste(glue::glue("{ccode} ({temp}°)"), collapse = "<br>"), .by = c(year, continent)) |>
  ggplot(aes(x = year, y = count, fill=continent, 
              text = glue::glue("{year}<br>{continent}: {count} Rekord{ifelse(count > 1, 'e', '')}<br>{countries}"))) +
  geom_bar(stat = "identity", position = "stack") +
  scale_x_continuous(breaks = seq(1900,2020,20), expand = expansion(mult = c(0.02, 0.02))) +
  scale_fill_manual(values = met.brewer("Lakota"), name = NULL) +
  labs(y = "Anzahl neuer Rekordwerte", x = NULL) +
  theme_minimal(base_family = "Roboto Condensed", base_size = 14) +
  theme(legend.position = "top",
        legend.text = element_text(color = "white", size = 11),
        plot.background = element_rect(fill = "transparent", color = NA),
        panel.background = element_rect(fill = "transparent", color = NA),
        panel.grid.minor = element_blank(),
        panel.grid.major = element_line(linewidth = 0.3, color = alpha("white", 0.3)),
        axis.title.y = element_text(color = "white", size = 11),
        axis.text = element_text(color = "white"))

ggplotly(rekplot, tooltip = "text") |>
    layout(hovermode = "compare", legend = list(traceorder = "reversed", itemclick = "FALSE"),
     hoverlabel = list(bgcolor = "white", font = list(family = "Roboto Condensed"))) |> 
    config(displayModeBar = FALSE, displaylogo = FALSE, responsive = TRUE)
```

:::

### Column {width=45%}

#### Row {.fill}

::: {.card title="Extremwetterereignisse in Wien<i class='bi bi-graph-up'></i>" .fill}

<div class="btn-group heat-toggle" role="group">
  <button id="show-hot" class="btn btn-hot active" type="button">
    Hitzetage (>30°C)
  </button>
  <button id="show-night" class="btn btn-night" type="button">
    Tropennächte (>20°C)
  </button>
  <button id="show-rain" class="btn btn-rain" type="button">
    Starkregentage (>25l/m2)
  </button>
</div>

```{r extremverlauf}
data <- fromJSON(rawToChar(tempwien$content))

tmax <- map_dfc(data$features$properties$parameters$tlmax$data, ~ .x) |> 
  mutate(time = as.Date(data$timestamps)) |> 
  rename(tmax = `...1`) |> 
  filter(tmax >= 30) |> 
  count(year(time), .drop = FALSE) |> 
  rename(year = `year(time)`, Hitzetage = n)

tmin <- map_dfc(data$features$properties$parameters$tlmin$data, ~ .x) |> 
  mutate(time = as.Date(data$timestamps)) |> 
  rename(tmin = `...1`) |> 
  filter(tmin >= 20) |> 
  count(year(time), .drop = FALSE) |> 
  rename(year = `year(time)`, Tropennächte = n)

nied <- map_dfc(data$features$properties$parameters$rr$data, ~ .x) |> 
  mutate(time = as.Date(data$timestamps)) |> 
  rename(nied = `...1`) |> 
  filter(nied >= 25) |> 
  count(year(time), .drop = FALSE) |> 
  rename(year = `year(time)`, Starkregentage = n)

tage <- tmax |>
  left_join(tmin, by = "year") |>
  left_join(nied, by = "year") |>
  pivot_longer(cols = c(Hitzetage, Tropennächte, Starkregentage), names_to = "type", values_to = "n") |> 
  mutate(type = factor(type, levels = c("Hitzetage", "Tropennächte", "Starkregentage")))


verlauf <- ggplot(tage, aes(x = year, y = n, fill = type, text = glue::glue("{year}: {n}"))) +
  geom_col(position = "identity") +
  scale_fill_manual(values = c("Hitzetage" = "#8e0808", "Tropennächte" = "#ba3f01", "Starkregentage" = "#007bff")) +
  scale_x_continuous(breaks = seq(1950, 2020, 10), expand = expansion(mult = c(0.02, 0.02))) +
  scale_y_continuous(expand = expansion(mult = c(0.02, 0.02))) +
  labs(x = NULL, y = NULL) +
  theme_minimal(base_family = "Roboto Condensed", base_size = 12) +
  theme(plot.background = element_rect(fill = "transparent", color = NA),
    panel.background = element_rect(fill = "transparent", color = NA),
    legend.position = "none",
    panel.grid.minor = element_blank(),
    panel.grid.major.x = element_blank(),
    panel.grid.major = element_line(linewidth = 0.3, color = alpha("white", 0.3)),
    axis.text = element_text(color = "white"))

p <- ggplotly(verlauf, tooltip = "text")
p$elementId <- "heatplot"
p$x$data[[1]]$visible <- TRUE
p$x$data[[2]]$visible <- FALSE
p$x$data[[3]]$visible <- FALSE

p <- p |> 
  layout(hoverlabel = list(bgcolor = "white", font = list(family = "Roboto Condensed", color = "black"))) |>
  config(displayModeBar = FALSE, displaylogo = FALSE, responsive = TRUE)

p

```

<script>
window.addEventListener("load", function () {
  const plot = document.getElementById("heatplot");
  const hot = document.getElementById("show-hot");
  const night = document.getElementById("show-night");
  const rain = document.getElementById("show-rain");
  hot.addEventListener("click", function () {
      Plotly.restyle(
          plot,
          {visible: [true,false,false]}
      );
      hot.classList.add("active");
      night.classList.remove("active");
      rain.classList.remove("active");
  });

  night.addEventListener("click", function () {
      Plotly.restyle(
          plot,
          {visible: [false,true,false]}
      );
      night.classList.add("active");
      hot.classList.remove("active");
      rain.classList.remove("active");
  });

  rain.addEventListener("click", function () {
      Plotly.restyle(
          plot,
          {visible: [false,false,true]}
      );
      rain.classList.add("active");
      hot.classList.remove("active");
      night.classList.remove("active");
  });
});
</script>

:::

#### Row

::: {.card title="Information<i class='bi bi-info-circle-fill'></i>" class="info-card" .flow}
Quellen: Geosphere, Wikipedia. Stand: `r format(today(), '%d.%m.%Y')`.
:::
